臺灣基隆地方法院交通事件裁定　　　　100年度交聲字第429號
原處分機關　交通部公路總局臺北區監理所基隆監理站
異　議　人
即受處分人　童順德
上列異議人即受處分人因違反道路交通管理處罰條例事件，對於
交通部公路總局臺北區監理所基隆監理站於中華民國100 年6 月
20日以基監字第裁42-DB0000000號裁決書所為之處分（原舉發案
號：桃園縣政府警察局桃警局交字第DB0000000 號）聲明異議，
本院裁定如下：
    主  文
原處分撤銷。
童順德不罰。
    理  由
一、原處分意旨略以：異議人即受處分人童順德於民國100 年3
    月14日18時12分許，駕駛上倫工程有限公司（下稱上倫公司
    ）所有之車牌號碼0189-YN 號自用小客車（下稱系爭車輛）
    ，行經桃園縣楊梅市○○○路與元化街路口，在前開有燈光
    號誌管制之交岔路口闖紅燈，經桃園縣政府警察局楊梅分局
    執勤員警製單對上倫公司逕行舉發，嗣上倫公司依道路交通
    管理處罰條例第85條第1 項規定向原處分機關告知應歸責人
    為異議人，爰依道路交通管理處罰條例第53條第1 項、第63
    條第1 項規定，裁處異議人罰鍰新臺幣（下同）2,700 元，
    並記違規點數3 點等語。
二、聲明異議意旨則略以：當天我沒有到過楊梅，以我的工作性
    質，我都在臺北市、新北市或基隆市，也不會去楊梅，當時
    是下午6 點多，應該天色昏暗，警察是用肉眼看的，可能看
    錯車牌號碼等語。
三、經查：
  (一)依桃園縣政府警察局楊梅分局100 年4 月22日楊警分交字第
    1008018981號函及100 年6 月1 日楊警分交字第1008022389
    號函之說明可知，本件並無以科學儀器取得之證據資料，舉
    發之唯一憑據乃員警「親眼目睹」系爭車輛違規迴轉（本院
    卷第10、12頁），惟本件舉發員警羅文輝到庭明確證稱：那
    台車子從我左手邊安全島迴轉往麥當勞方向，就卡在車陣上
    面，我就跑過去看他的車號，本來我不確定，看到他的車號
    ，我才寫在記事簿上，當時我離他約有四步的距離，那時候
    天比較暗一點，但是還有陽光，麥當勞那邊有開燈，他剛好
    在麥當勞前的路段，所以我看他的車牌是清楚的，應該不會
    寫錯等語（本院卷第32至33頁），而其當庭提出之記事簿所
    載3 月14日18時12分違規車輛之車牌號碼卻是「0819-YN 」
    （本院卷第45頁），與系爭車輛之車牌號碼「0189-YN 」相
    似、僅字母排序略為不同，由此情形，已足認本件存有員警
    製單舉發時錯謄車牌號碼、致誤認系爭車輛違規之可能性。
  (二)其次，系爭車輛之廠牌為Mercedes-Benz ，排氣量為2,143c
    c ，有公路監理電子閘門汽車車籍資料1 紙在卷可稽（本院
    卷第15頁），顯與舉發員警羅文輝到庭具體證述當時所見違
    規車輛之廠牌「裕隆（NISSAN）」、排氣量「2,000cc 以內
    」不符（本院卷第32頁）。再者，異議人設籍基隆市，依本
    院職權調取之異議人個人及系爭車輛違規查詢報表，異議人
    過去駕駛系爭車輛或其他車輛違規之地點，均在臺北市、新
    北市○○道○路上（本院卷第21至22頁），依本院職權調取
    之異議人所使用行動電話門號0000000000雙向通聯紀錄，異
    議人於100 年3 月14日全日使用上開行動電話發、受話，亦
    均係透過位在臺北市、新北市或基隆市之基地台（本院卷第
    24頁），則異議人主張其平日都在臺北市、新北市或基隆市
    活動，當日未到桃園縣楊梅市等情，實非無據。尤有甚者，
    觀諸上開通聯紀錄，異議人於最接近本件違規時間之18時10
    分許撥打0000000000號行動電話、18時11分許接獲00000000
    00號室內電話來電之時，其發、受話基地台仍位在「基隆市
    ○○區○○路162 號4F」，足證當時尚在基隆市，其殊無可
    能於上開通話結束後1 、2 分鐘內之同日18時12分許，即駕
    駛系爭車輛行經位在桃園縣楊梅市之違規地點。反觀羅文輝
    記事簿所載車牌號碼「0819-YN 」號車輛，其車主地址為「
    桃園縣楊梅市○○里○○街272 巷15弄11號」（本院卷第47
    頁），相較於異議人駕駛之系爭車輛，該車於當日18時12分
    許出現在違規地點，顯然更為合理，益徵羅文輝可能係目睹
    0819-YN 號車輛違規迴轉，而於返所製單舉發時發生筆誤，
    將違規車輛之車牌號碼錯謄為0189-YN 。
  (三)綜上各節說明，本件既有相當事證足信可能係舉發員警於製
    單舉發時錯謄違規車輛之車牌號碼，自不能遽論異議人有舉
    發及原處分意旨所述違規行為。從而，原處分機關依前揭道
    路交通管理處罰條例規定，對異議人裁處罰鍰並記違規點數
    ，難謂允當，此外，復查無其他積極證據足認異議人有何違
    規行為，本件異議為有理由，爰將原處分撤銷，並依法為異
    議人不罰之諭知。
四、據上論斷，應依道路交通管理處罰條例第87條第2 項、道路
    交通事件處理辦法第19條前段，裁定如主文。
中    華    民    國   100    年    11    月    11    日
                  交通法庭  法  官  羅貞元
以上正本證明與原本無異。
對於本件裁定如有不服，應於收受送達後5日內，向本院提出抗
告書狀，敘述抗告之理由，抗告於臺灣高等法院。
中    華    民    國   100    年    11    月    11    日
                            書記官  陳永祥